【裁判字號】    90,台上,776
【裁判日期】    900503
【裁判案由】    返還價金
【裁判全文】
最高法院民事裁定                                  九十年度台上字第七七六號
    上  訴  人  開元建設股份有限公司
    法定代理人  林建榮
    訴訟代理人  陳昆明律師
    被 上訴 人  甲○○
右當事人間請求返還價金事件，上訴人對於中華民國八十八年十月十九日台灣高等法
院第二審判決（八十八年度重上字第九號），提起上訴，本院裁定如左：
    主  文
上訴駁回。
第三審訴訟費用由上訴人負擔。
    理  由
按對於第二審判決上訴，非以其違背法令為理由，不得為之，民事訴訟法第四百六十
七條定有明文。依同法第四百六十八條規定，判決不適用法規或適用不當者，為違背
法令。而判決有同法第四百六十九條所列各款情形之一者，為當然違背法令。是當事
人提起上訴，如依民事訴訟法第四百六十八條規定，以第二審判決有不適用法規或適
用法規不當為理由時，其上訴狀或理由書應有具體之指摘，並揭示該法規之條項或其
內容。若係成文法以外之法則，應揭示該法則之旨趣。倘為司法院解釋、或本院之判
例，則應揭示該判解之字號或其內容。如以民事訴訟法第四百六十九條所列各款情形
為理由時，其上訴狀或理由書，應揭示合於該條款之事實。上訴狀或理由書如未依此
項方法表明，或其所表明者，顯與上開法條規定之情形不相合時，即難認為已對第二
審判決之違背法令有具體之指摘，其上訴自難認為合法。本件上訴人對第二審判決提
起上訴，雖以該判決違背法令為由，惟核其上訴理由狀所載內容，係就原審取捨證據
、認定事實之職權行使及其他與判決結果不生影響之理由指摘原判決不當，並就原審
所論斷：被上訴人向上訴人所購買之房屋，既有敲除陽台劃歸室內及未依海報圖設置
中庭瀑布流泉等項瑕疵，並經被上訴人於民國八十六年九月四日及同月六日催告上訴
人解決該違約情事迄未獲補正，則上訴人於同年十月八日函催被上訴人付清價金餘款
並辦理貸款手續，被上訴人依法行使同時履行抗辯權，即無不合，上訴人於同年十月
二十日所為解除本件買賣契約之意思表示自不生其效力。另兩造契約關係仍繼續存在
，上訴人竟於八十七年五月二十二日將系爭房地出賣，並於同年六月五日辦理所有權
移轉登記與第三人，致陷於給付不能，被上訴人嗣後依民法第二百二十六條、第二百
五十六條規定及買賣契約第十五條之約定為解除契約之意思表示，即屬合法有效。從
而，被上訴人訴請上訴人返還已給付之價金新台幣（下同）七百二十萬元及代收之瓦
斯費四萬三千九百二十七元各本息及按年息百分之四‧四四五計付違約金，即屬正當
，應予准許等情，泛言謂為違法，而非具體表明該論斷究有何不適用法規或適用法規
不當，及合於民事訴訟法第四百六十九條所列各款之情形，難認對該判決之如何違背
法令已有具體之指摘。依首揭說明，應認其上訴為不合法。
據上論結，本件上訴為不合法。依民事訴訟法第四百八十一條、第四百四十四條第一
項、第九十五條、第七十八條，裁定如主文。
中      華      民      國     九十     年      五      月      三      日
                              最高法院民事第五庭
                                  審判長法官  朱  錦  娟
                                        法官  顏  南  全
                                        法官  蘇  達  志
                                        法官  許  澍  林
                                        法官  劉  福  聲
      右正本證明與原本無異
                                              書  記  官
中      華      民      國     九十     年      五      月      十      日


司法院資訊處製作；財團法人民間司法改革基金會備份。
